臺灣嘉義地方法院民事裁定
110年度監宣字第131號
聲  請  人  戴如蓮  

相  對  人  戴高保滿

關  係  人  戴瑞河  
上列聲請人聲請監護宣告事件，本院裁定如下：
    主    文
宣告戴高保滿（女，民國○○年○○月○日生，身分證統一編號
：Ｚ○○○○○○○○○號）為受監護宣告之人。
選任戴如蓮（女，民國○○○年○月○○日生，身分證統一編號
：Ｚ○○○○○○○○○號）為受監護宣告之人戴高保滿之監護人。
指定戴瑞河（男，民國四十三年六月廿日生，身分證統一編號：
Ｚ○○○○○○○○○號）為會同開具財產清冊之人。
聲請程序費用由受監護宣告之人戴高保滿負擔。
    理    由
一、聲請意旨係以：聲請人為相對人之長女，相對人因失智症、
    巴金森氏症，致不能為意思表示或受意思表示，並有嘉義基
    督教醫院診斷證明書、中華民國身心障礙證明影本為證，為
    此依民法第14條、第1110條、第1111條及家事事件法第164 
    條規定，聲請對其為監護之宣告，並選定聲請人為受監護宣
    告之人之監護人，暨指定關係人為會同開具財產清冊之人等
    語。
二、對於因精神障礙或其他心智缺陷，致不能為意思表示或受意
    思表示，或不能辨識其意思表示之效果者，法院得因本人、
    配偶、四親等內之親屬、最近一年有同居事實之其他親屬、
    檢察官、主管機關、社會福利機構、輔助人、意定監護受任
    人或其他利害關係人之聲請，為監護之宣告，民法第14條第
    1 項定有明文。經本院調查，聲請人主張前述事實，已據提
    出戶籍謄本、前述診斷證明書、身心障礙證明等件為憑；又
    本院審驗相對人之精神及心智狀況，在鑑定人前訊問相對人
    之身心狀況，相對人坐輪椅，對點呼姓名、年籍、現在何處
    ？雖能表達其為戴高保滿、在嘉基，76歲，生日6月15日，
    那是我女兒(指聲請人)等語，但年籍不符，並斟酌前述醫院
    精神科主治醫師趙星豪所為之精神鑑定報告認：相對人因有
    慢性腎衰竭、巴金森氏症、高血壓及糖尿病史，認知功能持
    續退化，目前已安置在照護機構，日常生活完全需他人協助
    照顧。在鑑定時，相對人雖意識清醒，對問話及指令大部分
    能正確回應，但注意力不集中且反應緩慢，認知功能缺損明
    顯，簡易智能測試結果8分，在定向感、注意力、短期記憶
    及執行功能等多項認知功能向度均有明顯缺損，失智量表測
    試亦顯示其至少達到中度失智之程度，對複雜社會事務已無
    法判斷理解，日常生活亦完全需他人照護。根據病史及鑑定
    時之發現，相對人因其心智缺陷，雖能為意思表示及受意思
    表示，但已不能辨識其意思之效果等語，有110 年5月17日
    、6 月11日勘驗筆錄、前述醫院精神鑑定報告書在卷可參（
    見本院卷第47至57、69頁）。本院審酌前述訊問結果及鑑定
    意見，認相對人認知功能缺損，目前對社會事務已無法理解
    判斷，故相對人已達因心智缺陷，已不能辨識其意思表
    示之效果。因此，聲請人聲請對相對人為監護之宣告，為有
    理由，應予准許。
三、本件相對人既為監護之宣告，已如前述，自應為其選定監護
    人及指定會同開具財產清冊之人。經本院調查，相對人已婚
    、配偶眼睛有視力缺損，並有聲請人及關係人及次子戴瑞呈
    等子女，而聲請人、關係人為相對人長女、長子，均為相
    對人直系血親卑親屬；而聲請人表示願意擔任相對人之監護
    人，關係人同意願擔任相對人之會同開具財產清冊之人，並
    經到場同意或出具同意書同意由聲請人、關係人分別擔任相
    對人之監護人、開具財產清冊之人等情，有戶籍謄本、親屬
    系統表、前述勘驗筆錄、親屬同意書在卷可參。本院參酌聲
    請人、關係人為相對人之子女，均為相對人至親及其等之意
    願，認由聲請人任相對人之監護人，最能符合受監護宣告之
    人之最佳利益，選定聲請人為相對人之監護人，並指定關係
    人為會同開具財產清冊之人。
四、又依民法第1113條準用同法第1099條、第1099條之1 之規定
    ，監護開始時，監護人對於受監護人之財產，應依規定會同
    遺囑指定、當地直轄市、縣（市）政府指派或法院指定之人
    ，於二個月內開具財產清冊，並陳報法院；於前條之財產清
    冊開具完成並陳報法院前，監護人對於受監護人之財產，僅
    得為管理上必要之行為。本件聲請人既任相對人之監護人，
    其於監護開始時，對於相對人之財產，自應依前揭規定會同
    開具財產清冊之人即關係人於二個月內開具財產清冊並陳報
    法院，併此說明。
五、依家事事件法第164 條第2 項，裁定如主文。
中　　華　　民　　國　110 　　年　　6　　月　 　24　　日
                  家事法庭    法  官　李文輝
以上正本係照原本作成。
如不服本裁定，應於送達後10日內向本院提出抗告狀，並繳納抗
告費新台幣1,000元。
中　　華　　民　　國　110 　　年　　6　　月　 　24　　日
                              書記官　張紜飴